【裁判字號】    89,上易,2854
【裁判日期】    891107
【裁判案由】    傷害
【裁判全文】
臺灣高等法院刑事判決                          八十九年度上易字第二八五四號
    上  訴  人  臺灣士林地方法院檢察署檢察官
    上  訴  人
    即  被  告  乙○○
右上訴人因被告傷害案件，不服臺灣士林地方法院八十九年度易字第六六二號，中華
民國八十九年六月三十日第一審判決（起訴案號：臺灣士林地方法院檢察署八十九年
度偵字第九五二八號）提起上訴，本院判決如左：
    主  文
原判決撤銷。
乙○○無罪。
    理  由
一、公訴意旨略以：被告乙○○與甲○○於民國八十五年八月三十日離婚，乙○○於
    八十八年七月三日前某日某時，在台北市○○街○段一七二巷一五號前，竟因口
    角即基於傷害之犯意，徒手毆打甲○○，致甲○○受有右手肘、左上臂、左前臂
    、右前臂、左手臂淤傷等傷害，因認被告乙○○涉有刑法第二百七十七條第一項
    之傷害罪嫌云云。
二、訊之被告乙○○固坦承於八十八年九月初某日，在上開時、地因細故與告訴人甲
    ○○發生口角而拉扯，惟堅決否認有何傷害之犯行，辯稱係告訴人出手打伊，伊
    以手架開，並未傷害告訴人等語。
三、檢察官認定被告涉有傷害之犯行，係以告訴人於檢察官訊問時之指訴，及證人即
    親眼目睹事情發生之黃詹扇到庭之證述，且有驗傷診斷書附卷，為其論據。
四、按犯罪事實應依證據認定之，無證據不得推定其犯罪事實；又不能證明被告犯罪
    者，應諭知被告無罪之判決，刑事訴訟法第一百五十四條、第三百零一條第一項
    分別定有明文；又認定不利於被告之事實，須依積極證據，苟積極證據不足為不
    利於被告事實之認定時，即應為有利於被告之認定，更不必有何有利之證據。而
    此所謂之證據，須確能為被告有罪之證明，而無瑕疵可指者，始足當之；其為訴
    訟上之證明，則須至任何之一般人均認其為真正，而無所懷疑之程度，最高法院
    三十年度上字第八一六號、六十九年度台上字第四九一三號、七十六年度台上字
    第四九八六號判例可資參酌。經查：
I、依告訴人於偵查中指訴稱其於八十八年九月十三日在台北市○○街○段住處為被
    告毆打，但沒有去驗傷…因為伊要把女兒換幼稚園，在外面遇到被告把小孩子載
    走，後來買東西後才回來，後來伊要趕被告走，有拿掃把趕，但因被告罵伊又打
    伊，伊就是要告被告那天之傷害等語（參偵查卷第十一頁），被告傷害之時間不
    記得，但伊有去大橋派出所報案（同偵查卷第二十七頁），並提出八十八年七月
    三日台北市立中興醫院甲種診斷證明書一紙為證，嗣檢察官即據此起訴被告於八
    十八年七月三日前某日某時，在台北市○○○路三三四號住處傷害告訴人，惟於
    原審審理時，檢察官當庭請求將犯罪地更正為台北市○○街○段一七二巷一五號
    ，是以本件檢察官據以起訴被告之行為時間、地點應為被告於八十八年七月三日
    前某日某時，在台北市○○街○段一七二巷一五號住處傷害告訴人，合先敘明。
II、惟依證人即被告與告訴人之子蔡博河、蔡良谷於本院調查時，分別到庭陳稱伊國
    小五、六年級時，有一天晚上在民族西路看過被告與告訴人打架一次，都沒有拿
    東西（蔡博河陳述），有一天晚上伊與爸爸即被告出去時，遇到媽媽即告訴人，
    有看到媽媽打爸爸，爸爸沒有打媽媽，當時係住在環河北路（蔡良谷陳述）等情
    ，堪信縱被告有傷害告訴人之行為地點亦為民族西路為是。
III、證人即告訴人之母黃詹扇於偵查中證稱伊看過二次吵架，其中一次在民族西路，
    另一次在伊住處迪化街二段，女婿以手打告訴人之胸部等語（參偵查卷第四十二
    頁），然就行為時間並無陳述。
Ⅳ、依告訴人所提出之台北市中興醫院八十八年七月三日就診之甲種診斷證明書一紙
    ，固載明右手肘瘀傷二公分ｘ０．三公分、右前臀瘀傷一公分ｘ０．二公分、左
    上臀瘀傷一公分ｘ０．公分、左前臀瘀傷一公分ｘ０．公分、左手背瘀傷一公分
    ｘ０．五公分，然就八十八年七月三日告訴人受傷害部分，業據其前向臺灣士林
    地方法院檢察署提出告訴，於該告訴中並未隻字片語述及被告之傷害行為（指訴
    者為被告涉有略誘罪嫌），而係指訴案外人蔡養成、陳圓、王胡惠芬於八十八年
    七月二日晚上十一時許、同年七月三日間，在台北市○○○路○段二一三巷一一
    號前馬路上，共同出手毆打伊，致伊受傷云云，該告訴人所指訴之案件並經檢察
    官為不起訴處分（參卷附八十九年度偵字第三六一八號、第四０六五號、第七三
    五九號不起訴處分書所載）。查告訴人於該告訴中既未指訴被告有何傷害行為，
    則台北市中興醫院八十八年七月三日就診之甲種診斷證明書一紙所示者，告訴人
    復執以資為本件指訴被告涉有傷害行為之證據，即無可信。
Ⅴ、依上所述，就檢察官起訴之「八十八年七月三日前某日某時」，依告訴人前所指
    訴時間部分，與事實不符，且告訴人提出之中興醫院診斷證明書亦無法證明係被
    告傷害所致，亦與告訴人指稱其於八十八年九月十三日在台北市○○街○段住處
    為被告毆打之事實不符。另就行為地「台北市○○街○段一七二巷一五號」而言
    ，亦乏證據足以證明，自不得資為被告犯行之證據，而為論罪之基礎。
五、原審未予詳為勾稽，逕以告訴人之指訴及證人黃詹扇之證言，即認定被告涉犯刑
    法第二百七十七條第一項之傷害罪，其認事用法即有未洽，被告上訴意旨指摘及
    此即有理由，爰由本院撤銷改判，並為被告無罪之諭知。再檢察官循告訴人之請
    求而上訴主張原審量刑過輕等情，依上所述，本件既為被告無罪之諭知，故檢察
    官之上訴亦無理由，併予敘明。
據上論斷，應依刑事訴訟法第三百六十九條第一項前段、第三百六十四條、第三百零
一條第一項前段，判決如主文。
本案經檢察官郭啟東到庭執行職務。
中      華      民      國      八十九      年    十一    月     七     日
                              臺灣高等法院刑事第二十一庭
                                  審判長法  官  葉  騰  瑞
                            法  官  莊  明  彰
                                        法  官  黃  國  忠
右正本證明與原本無異。
不得上訴。
                                        書記官  劉  貞  達
中      華      民      國      八十九      年    十一    月    十三    日


司法院資訊處製作；財團法人民間司法改革基金會備份。
